臺灣高等法院民事判決
110年度上字第1032號
上  訴  人  周大慶  
訴訟代理人  錢裕國律師
複  代理人  吳約貝律師
被  上訴人  倪素娥  

訴訟代理人  郭睦萱律師
複  代理人  林沛彤律師

上列當事人間請求損害賠償事件，上訴人對於中華民國110年8月
27日臺灣臺北地方法院110年度訴字第333號第一審判決提起上訴
，本院於110年12月15日言詞辯論終結，判決如下：
    主      文
上訴駁回。
第二審訴訟費用由上訴人負擔。
    事實及理由
一、本件上訴人主張：伊係臺北市○○區○○街00號2樓房屋（下稱
    系爭房屋）所有權人，被上訴人則為同號3樓房屋（下稱3樓
    房屋）所有權人。3樓房屋裝潢整修後，系爭房屋浴室、陽
    臺、主臥室自103年起開始漏水，伊於同年10月委託水電行
    進行漏水孔測試後，始確認漏水係3樓房屋裝修不當所致，
    要求被上訴人處理未果，漏水情況日益惡化，漫至小臥室及
    客廳而有漏水斑駁痕跡及嚴重壁癌。伊遂向被上訴人起訴請
    求賠償修繕費用，並經臺灣臺北地方法院以107年度訴字第6
    80號（下稱前案訴訟）判決應賠償伊之損失，並確認系爭房
    屋係因3樓房屋裝修導致漏水無訛。於前案訴訟進行時，被
    上訴人始修復上開漏水，然因漏水情況極為嚴重，已呈現嚴
    重壁癌情形，致上訴人無法作為居住使用，須另行租屋居住
    ，自得請求無法使用系爭房屋之損害賠償，以每坪新臺幣（
    下同）959元計算，系爭房屋約為57坪（計算式:187.58平方
    公尺×0.3025＝56.7429，小數點以下四捨五入)，因而每月所
    受相當租金損害約為4萬6,991元(計算式:959元×57坪＝54,66
    3元），是以被上訴人應賠償伊自103年1月1日起至109年3月
    11日止共計74個月又10日（下稱系爭期間）相當於租金之損
    害共計404萬5,062元(計算式：54,663元×74月＝4,045,062元
    )。又伊因系爭房屋漏水，幾乎無法出遠門，提心吊膽、無
    法安眠，且被上訴人一再否認3樓房屋裝修造成系爭房屋漏
    水，多次在管委會上，稱本件漏水原因乃因公共糞管所致，
    造成鄰居對伊之不友善，對伊精神造成嚴重困擾及壓力，請
    求被上訴人賠償精神上所受損害20萬等情，爰依民法第184
    條第1項前段、第184條第2項、第195條第1項規定，求為命
    被上訴人給付424萬5,062元，及自起訴狀繕本送達之翌日起
    至清償日止，按年息百分之5計算之利息，並願供擔保請准
    為假執行之宣告（原審為上訴人敗訴之判決，上訴人聲明不
    服，提起上訴）。並上訴聲明：㈠原判決廢棄、㈡被上訴人應
    給付上訴人424萬5,062元，及自起訴狀繕本送達之翌日起至
    清償日止，按年息百分之5計算之利息、㈢願供擔保請准宣告
    假執行。
二、被上訴人則以：上訴人就「同一漏水」已於107年1月16日提
    起前案訴訟，向伊請求因「漏水」而造成之侵權行為損害賠
    償，並經前案訴訟判決伊應賠償上訴人24萬1,113元修復費
    用確定。上訴人對本件漏水所為之請求應屬前案判決遮斷效
    之範圍，不得就已經前案言詞辯論終結之同一漏水於本件再
    為請求。且前案鑑定結果，漏水狀況集中於主臥房之浴室，
    上訴人未舉證其確居住系爭房屋或漏水造成系爭房屋全然無
    法居住喪失功能，亦未舉證漏水情形有何重大侵害其人格法
    益，請求顯不可採。又上訴人雖稱於108年10月22日前案補
    充鑑定報告初勘時因本件漏水情形仍在繼續狀態，因此損害
    狀態尚無法確認，侵權行為損害賠償之時效仍未起算云云；
    然前案訴訟時，上訴人於107年9月26日收受鑑定報告書時，
    侵害行為人、侵害程度、回復方式等皆已明確知悉而呈現底
    定，其本件之請求顯已逾民法第197條第1項2年時效等語，
    資為抗辯。並答辯聲明：㈠上訴駁回、㈡如受不利判決，願供
    擔保請准宣告免為假執行。
三、本院之判斷
　㈠上訴人提起本件訴訟，並無違反一事不再理或為前案遮斷效
    所及： 
  ⒈按除別有規定外，確定之終局判決就經裁判之訴訟標的，有
    既判力；當事人不得就已起訴之事件，於訴訟繫屬中，更行
    起訴，民事訴訟法第400條第1項、第253條分別定有明文，
    此即訴訟法上所謂一事不再理原則。所謂一事不再理之原則
    ，係指就同一事件已有確定之終局判決者禁止重複起訴。所
    稱同一事件，必同一當事人就同一法律關係（訴訟標的）而
    為同一之請求，若此三者有一不同，即不得謂為同一事件。
    又所謂訴訟標的，係指經原告主張並以原因事實予以特定而
    請求法院審判之法律關係。另所謂一部請求，係指以在數量
    上為可分之金錢或其他代替物為給付目的之特定債權，原告
    任意將其分割而僅就其中之一部分為請求，但就其餘部分不
    拋棄其權利者而言。於實體法上，原告既得自由行使一部債
    權；在訴訟法上，即為可分之訴訟標的，其既判力之客觀範
    圍自應以原告起訴聲明者為限度。查：前案之訴訟標的及原
    因事實，係就修復漏水必要修繕費用之損害賠償請求權，本
    件上訴人另請求因同一漏水事件造成其不能使用系爭房屋，
    所受不能使用房屋之損害，以及因漏水侵害人格權之非財產
    上損害賠償請求權。上訴人於前案中，已表明僅先請求鑑定
    報告所載修復費用之金額，至於其餘損害待確定後再行請求
    等語（前案訴訟卷第218頁反面），則前案訴訟標的之客觀
    範圍，應僅以上訴人於前案起訴聲明請求之範圍為限度，不
    及於嗣後於本件訴訟始請求之損害賠償部分。
  ⒉又當事人於既判力基準時點前得提出而未提出之其他攻擊防
    禦方法，因該既判力之遮斷效（失權效或排除效）而不得再
    為與確定判決意旨相反之主張，此乃法院應以「既判事項為
    基礎處理新訴」及「禁止矛盾」之既判力積極的作用，以杜
    當事人就法院據以為判斷訴訟標的權利或法律關係存否之基
    礎資料，再次要求法院另行確定或重新評價，俾免該既判力
    因而失其意義。查：上訴人提起本件訴訟，並未就與前案確
    定判決為相反之主張，而係不同訴訟標的之請求，亦如前述
    ，則亦無前案訴訟既判力遮斷效之問題，均先予敘明。　
  ㈡按因侵權行為所生之損害賠償請求權，自請求權人知有損害
    及賠償義務人時起，二年間不行使而消滅。自有侵權行為時
    起，逾十年者亦同。民法第197條第1項著有明文。所謂「知
    有損害」，加害人之侵權行為如連續（持續）發生者，被害
    人之請求權亦不斷發生，則該請求權之消滅時效亦應不斷重
    新起算。因此，連續性侵權行為，於侵害終止前，損害仍在
    繼續狀態中，被害人無從知悉實際受損情形，自無法行使損
    害賠償請求權，其消滅時效自應俟損害之程度底定知悉後起
    算（最高法院96年度台上字第188號判決意旨參照）。查上
    訴人於103年間知悉漏水情況，並經原審就漏水成因送鑑定
    而於107年9月26日收受鑑定報告而知悉漏水原因（見原審卷
    第199頁）；然系爭房屋之漏水、滲水之原因持續存在，乃
    不斷累積延續發生而不可分，堪認系爭房屋所受損害仍在繼
    續狀態中。至108年5月4日被上訴人完成修繕處理始改善漏
    水情況，並經鑑定人於109年3月30日以補充鑑定報告確認無
    訛，業據被上訴人於前案訴訟陳報在卷（見前案訴訟卷第15
    8頁），且經兩造陳述在卷(見本院卷第166、315-316、358
    頁)。是上訴人請求權時效應自108年5月4日起算，則上訴人
    於109年11月11日起訴（見北司調卷第7-13頁），並未逾2年
    之請求權時效，核予敘明。
　㈢上訴人主張：因本件漏水情形，無法居住於系爭房屋，必須
    另行租屋居住而支出租金，請求被上訴人自103年1月1日起
    至109年3月11日共74個月又10日，按月給付相當於租金之損
    害賠償4萬6,991元云云，為被上訴人否認；惟查：
　⒈按損害賠償，除法律另有規定或契約另有訂定外，應以填補
    債權人所受損害及所失利益為限；依通常情形，或依已定之
    計劃、設備或其他特別情事，可得預期之利益，視為所失利
    益，民法第216條定有明文。又按因故意或過失，不法侵害
    他人之權利者，負損害賠償責任；不法侵害他人之身體、健
    康、名譽、自由、信用、隱私、貞操，或不法侵害其他人格
    法益而情節重大者，被害人雖非財產上之損害，亦得請求賠
    償相當之金額。民法第184條第1項前段、第195條第1項前段
    分別定有明文。次按精神慰撫金之賠償，須於人格權遭受侵
    害，使精神上受有痛苦為必要（最高法院51年台上字第223
    號判例參照）。
　⒉前案訴訟已認定系爭房屋浴廁天花板、臥室與客廳之天花板
    、燈具、牆壁、地坪因漏水之衍生之損害情形，係因被上訴
    人之3樓房屋裝潢施工時，因馬桶、浴缸位置均有變更，且
    墊高浴廁地坪約20公分以便裝設排污水管路。惟墊高地板所
    用之填充材料非混凝土等材質，致水密性不佳，且地坪墊高
    時防水工程施作不良，致浴廁淋浴間使用時，排水即沿落水
    頭間隙滲漏至下層等情形所致，被上訴人並應賠償上訴人系
    爭房屋之修繕費用等情，有該案判決及鑑定報告在卷可按（
    見原審卷第161-168頁、本院卷第192-257頁）。惟依鑑定報
    告所載，系爭房屋之漏水範圍係屬局部性，雖有居住不便之
    實，然是否導致系爭房屋在客觀上已達全部無法使用之程度
    ，致上訴人無法居住使用或為其他利用，未見上訴人舉證證
    明，則其主張無從使用系爭房屋，難認有據。
　⒊再者，依上訴人於前案訴訟之起訴狀記載「伊自98年入住時
    起均無漏水跡象，惟自被告(即被上訴人)於103年間進行房
    屋裝潢整修開始，伊房屋之浴室、陽台、主臥房即開始出現
    漏水跡象....伊向被告反應....即自費委請水電行進行漏水
    孔測試，確認係因被告房屋裝修不當所導致...」(見本院卷
    第327-348頁)，嗣於書狀中稱「被告房屋係於99年間進行裝
    潢，因漏水問題發生在103年間，....誤以為係於103年進行
    裝潢」等語（見本院卷第351-353頁）；查：依鑑定報告所
    載，被上訴人向前手購買3樓房屋後，於99年間曾為室內裝
    修，裝修範圍除變更部分隔間外，原有兩間浴廁變更增設公
    共浴廁所1間共為3間，原有馬桶、洗臉盆及浴缸位置均有變
    更。3間浴廁地坪另有墊高約20公分，客、餐廳、臥室地坪
    材料均有敲除更換等情，有鑑定報告在卷可按，被上訴人並
    於100年3月17日獲有建築物室內裝修合格證明(見本院卷第2
    17頁)。則被上訴人99年間之上開裝修程度及範圍不可謂不
    大，以兩造間房屋屬於直接上下樓關係，尤以施工工法涉及
    地坪材料(地磚)之敲除更換、變動隔間(打牆)等特別容易造
    成施工噪音、引起鄰里關注之情況，上訴人竟然毫無知悉，
    甚且弄錯被上訴人之裝修時間差距達4年之久，則上訴人是
    否自98年間起有居住於系爭房屋之情，實屬有疑。
　⒋又上訴人於98年2月19日以贈與為登記原因取得系爭房屋，此
    有建物登記第一類謄本在卷可按(見北司調卷第17頁)，而依
    該謄本之記載，上訴人斯時所登載之住址即為「臺北市○○區
    ○○里0鄰○○○路0段000號2樓」，再觀諸上訴人於起訴狀及前
    案訴訟所提出系爭房屋之照片暨鑑定報告所附之現場照片（
    見北司調卷第21-25頁、本院卷第225-237頁），系爭房屋僅
    堆放置物箱，並未陳設家具或物品，且上訴人並未提出其自
    98年間至103年間居住於系爭房屋之相關佐證(例如照片、水
    電費收據等)，則上訴人主張於上開期間居住於系爭房屋，
    已難憑採；又上訴人於本院審理時自承「伊自105年間起即
    住在臺北市○○○路0段000號2樓之工作室」等語(見本院卷第1
    51頁)，亦與上訴人主張被上訴人應賠償其自103年1月1日至
    109年3月11日期間之相當於租金之損害賠償顯有未合，益徵
    其主張為無理由。
　⒌至於上訴人提出之房屋租賃契約書（見本院卷第123-146頁）
    欲主張其有租屋之事實；惟上開契約書之承租人為上訴人之
    胞弟周大安、胞妹周偉德，不但與上訴人無涉，且租約期間
    最早僅至107年間，與上訴人主張之損害賠償起算點為103年
    1月1日不符，則難認上訴人之胞弟、胞妹自107年間之房租
    支出，與上訴人主張其自103年間起受有租金之損害，有何
    相當因果關係，上訴人自無受有任何損害可言。　
　⒍綜上所述，依鑑定報告所載，系爭房屋並未達到完全無法居
    住之情況，且上訴人亦未舉證實際居住於系爭房屋，則其請
    求被上訴人應自103年1月1日起至109年3月11日共74個月又1
    0日，按月給付相當於租金之損害賠償4萬6,991元，共計404
    萬5,062元，為無理由，不應准許。　
　㈣上訴人復主張：系爭房屋漏水情形影響其居住環境之乾爽舒
    適，且前案訴訟鑑定過程，被上訴人百般刁難，威脅師傅，
    也不准伊弟弟進入被上訴人之3樓房屋屋內，僅得由律師代
    表進入。且否認是3樓房屋裝設按摩浴缸造成系爭房屋漏水
    ，對管委會提案主張係因公共管線造成系爭房屋漏水，造成
    鄰居對伊及家人不友善，造成其人格法益受有損害云云(見
    本院卷第154、317頁)；惟查：
　⒈依鑑定報告鑑定結果㈣所載「系爭房屋3樓當事人於現場鑑定
    前3天及鑑定後2天，迅即將5處地板排水孔落水頭間隙處修
    復，其積極修復之誠意給予肯定....」（見本院卷第202頁
    ）。被上訴人復於前案訴訟進行中之108年5月間處理修繕事
    宜，有上訴人自行提出之該大樓LINE群組之對話足參（見本
    院卷第319頁）。且被上訴人於前案訴訟中為確認上開修復
    是否已達未漏水之狀況，於108年9月23日再聲請補充鑑定，
    此有被上訴人於前案訴訟所提之民事聲請調查證據㈡狀可憑
    （見本院卷第349-350頁），並經鑑定人再次辦理會勘，出
    具補充鑑定報告書，其中鑑定結果則載有系爭房屋已無漏
    水之虞(見本院卷第267頁)。又前案訴訟判決確定後，被上
    訴人多次聯繫上訴人願直接給付判決認定金額，上訴人皆不
    願提供，卻逕聲請強制執行，查封被上訴人之3樓房屋，嗣
    經被上訴人向執行法院陳明上情，經執行法院通知上訴人陳
    報債權計算書，命被上訴人逕行清償，被上訴人旋於翌日即
    至執行處繳款，業據被上訴人陳述在卷(見本院卷第155頁)
    ，且經本院調取前案訴訟執行卷宗核閱無誤。是被上訴人不
    論係訴訟進行中之配合修繕，或判決確定後之金錢給付，堪
    稱積極配合，難認被上訴人有何刻意刁難、延遲修復之舉，
    致損害於上訴人人格法益之情。
　⒉又鑑定結果尚未知悉前，被上訴人對於漏水原因存疑，表述
    可能發生漏水之其他原因，及上訴人起訴後，兩造於訴訟上
    有所攻防，而為訴訟上之主張及抗辯，核屬正當權利之行使
    ，而非基於損害他人人格法益之侵權行為。況上訴人並未舉
    證確實居住於系爭房屋，已如前㈢所述，則系爭房屋之漏水
    自無影響其居住之相關生活品質。上訴人此部分之主張，亦
    無足採。
　⒊綜上所述，上訴人未舉證其因系爭房屋漏水之情況而侵害其
    人格法益，其請求被上訴人應賠償其20萬元，為無理由，不
    應准許。　　
四、綜上所述，上訴人依第184條第1項前段、第184條第2項、第
    195條第1項規定，請求被上訴人給付424萬5,062元及自起訴
    狀繕本送達之翌日起至清償日止，按年息百分之5計算之利
    息，非屬正當，不應准許。從而原審所為上訴人敗訴之判決
    ，雖理由部分不同，然結論並無二致。上訴論旨指摘原判決
    不當，求予廢棄改判，為無理由，應駁回其上訴。
五、本件事證已臻明確，兩造其餘之攻擊或防禦方法及所用之證
    據，經本院斟酌後，認為均不足以影響本判決之結果，爰不
    逐一論列，附此敘明。
六、據上論結，本件上訴為無理由，依民事訴訟法第449條第2項
    、第78條，判決如主文。
中　　華　　民　　國　　110 　年　　12　　月　　29　　日
                  民事第二十二庭
                      審判長法  官  張靜女
                            法  官  范明達
                            法  官  葉珊谷
正本係照原本作成。
如不服本判決，應於收受送達後20日內向本院提出上訴書狀，其
未表明上訴理由者，應於提出上訴後20日內向本院補提理由書狀
（均須按他造當事人之人數附繕本）上訴時應提出委任律師或具
有律師資格之人之委任狀；委任有律師資格者，另應附具律師資
格證書及釋明委任人與受任人有民事訴訟法第466 條之1第1項但
書或第2項所定關係之釋明文書影本。如委任律師提起上訴者，
應一併繳納上訴審裁判費。
中　　華　　民　　國　　110 　年　　12　　月　　29　　日

                            書記官  陳玉敏